臺灣宜蘭地方法院刑事判決
110年度訴字第457號
111年度訴字第21號
公  訴  人  臺灣宜蘭地方檢察署檢察官
被      告  李秀玲  




            李楊愛敏


            張博仁  



共      同
選任辯護人  楊金順律師
            方志偉律師
上列被告等因偽造文書等案件，經檢察官提起公訴（110年度偵
字第7826號），及追加起訴（110年度偵字第8563號），本院判
決如下：
    主  文
李秀玲犯行使偽造私文書罪，處有期徒刑肆月，如易科罰金，以
新臺幣壹仟元折算壹日；又犯非法由自動付款設備取財罪，處有
期徒刑參月，如易科罰金，以新臺幣壹仟元折算壹日；又共同犯
行使偽造私文書罪，處有期徒刑肆月，如易科罰金，以新臺幣壹
仟元折算壹日。應執行有期徒刑玖月，如易科罰金，以新臺幣壹
仟元折算壹日。緩刑貳年，並應接受法治教育課程貳場次，緩刑
期間付保護管束。
李楊愛敏犯行使偽造私文書罪，處有期徒刑伍月，如易科罰金，
以新臺幣壹仟元折算壹日。緩刑貳年，並應接受法治教育課程貳
場次，緩刑期間付保護管束。
張博仁共同犯行使偽造私文書罪，處有期徒刑肆月，如易科罰金
，以新臺幣壹仟元折算壹日。緩刑貳年，並應接受法治教育課程
貳場次，緩刑期間付保護管束。
汽（機）車過戶登記書上偽造之「李惠玲」署名壹枚沒收。
    犯罪事實
一、李秀玲、李楊愛敏、張博仁分別為李惠玲之妹妹、母親、同
    居人，其等均明知李惠玲於民國109年8月19日3時20分許（
    公訴意旨應予更正）死亡後，其遺產應屬全體繼承人公同共
    有，非經全體繼承人之同意，不得擅自處分，而李惠玲生前
    對財產管理所為之相關授權亦因死亡致權利能力消滅而失去
    效力，李惠玲名下帳戶內之存款，須由全體繼承人填具申請
    書，或同意委任代理人，並檢具相關證明文件始得提領。竟
    均未得李惠玲之全體繼承人同意，分別為以下犯行：
　㈠李秀玲意圖為自己不法之所有，基於行使偽造私文書、詐欺
    取財之犯意，於109年8月19日14時許，持李惠玲之印章前往
    址設新北市○○區○○路00○00號1至3樓之永豐商業銀行竹圍分
    行（公訴意旨應予更正），盜蓋李惠玲之印章在具有私文書
    性質之帳戶支出交易憑單「存戶簽章」欄上，偽造李惠玲之
    印文1枚，而將上開偽造之交易憑單1紙交付永豐銀行竹圍分
    行承辦人員而行使之，致永豐銀行竹圍分行承辦人員陷於錯
    誤，誤信李秀玲有權提領李惠玲之永豐銀行帳號0000000000
    0000號帳戶（下稱永豐帳戶）內存款，因而將帳戶支出交易
    憑單上所載之新臺幣（下同）18,894元轉出至李秀玲之永豐
    銀行00000000000000號帳戶內，足以生損害於李惠玲之繼承
    人及永豐銀行對於存款戶資料管理之正確性。
　㈡李秀玲意圖為自己不法之所有，基於以不正方法由自動付款
    設備取得他人之物之犯意，於109年8月22日11時38分許，委
    由不知情之陳富蓉，持李惠玲所有之玉山商業銀行帳號0000
    000000000號帳戶（下稱玉山帳戶）提款卡，前往自動櫃員
    機，置入金融卡且輸入密碼，使該自動付款設備辨識系統陷
    於錯誤，誤認陳富蓉係有正當權源之持卡人，而按陳富蓉所
    鍵入之金額支付現金，以此不正方法操作自動付款設備，而
    提領3,600元。由陳富蓉提領後將上開款項交予李秀玲，足
    以生損害於李惠玲之繼承人及玉山商業銀行對於存款戶資料
    管理之正確性。
　㈢李楊愛敏意圖為自己不法之所有，基於行使偽造私文書、詐
    欺取財之犯意，於109年8月26日某時許，將李惠玲所有旺宏
    股票10,000股賣出，交易所得293,695元存入李惠玲所申設
    第一商業銀行帳號00000000000號帳戶（下稱一銀帳戶）內
    後，復於109年8月28日14時13分許，持李惠玲之印章前往址
    設宜蘭縣○○市○○路0段00號之第一商業銀行宜蘭分行，盜蓋
    李惠玲之印章在具有私文書性質之第一商業銀行取款憑條「
    存戶簽章」欄上，偽造李惠玲之印文1枚，而將上開偽造之
    交易憑單1紙交付第一商業銀行宜蘭分行承辦人員而行使之
    ，致第一商業銀行宜蘭分行承辦人員陷於錯誤，誤信李楊愛
    敏有權提領一銀帳戶內存款，因而將取款憑條上所載379,33
    5元交付李楊愛敏，足以生損害於李惠玲之繼承人及第一商
    業銀行對於存款戶資料管理之正確性。
　㈣李秀玲、張博仁共同基於行使偽造私文書、使公務員登載不
    實之犯意聯絡，接續為以下行為：
　　⒈於109年8月25日8時40分許，李秀玲、張博仁一同前往址設
      臺北市○○區○○路0段00號之臺北市區監理所士林監理站，
      由張博仁在具有私文書性質之汽（機）車過戶登記書之「
      原車主名稱」欄位上，偽造李惠玲之署押1枚，並盜蓋李
      惠玲之印章，而偽造李惠玲之印文1枚，及在車輛異動登
      記書上盜蓋李惠玲之印章，而偽造李惠玲之印文1枚，偽
      以表示李惠玲本人同意將車牌號碼0000-00號自用小客車
      過戶予張博仁，復將上開汽（機）車過戶登記書、車輛異
      動登記書各1紙交付臺北市區監理所士林監理站承辦人員
      而行使之，使承辦人員於形式審查後，將此不實事項登載
      於職務上所掌之公文書上，足生損害於李惠玲之繼承人及
      監理機關對車籍管理之正確性。
　　⒉於109年8月25日11時37分許，由張博仁前往址設新北市○○
      區○○路000巷0號之臺北區監理所，在具有私文書性質之汽
      （機）車過戶登記書之「原車主名稱」欄位上，盜蓋李惠
      玲之印章，而偽造李惠玲之印文1枚，偽以表示李惠玲本
      人同意將車牌號碼0000-00號自用小貨車過戶予張博仁，
      復將上開汽（機）車過戶登記書1紙交付臺北區監理所承
      辦人員而行使之，使承辦人員於形式審查後，將此不實事
      項登載於職務上所掌之公文書上，足生損害於李惠玲之繼
      承人及監理機關對車籍管理之正確性。
二、案經李惠玲之子張家瑋訴由臺灣新北地方檢察署呈請臺灣高
    等檢察署檢察長令轉臺灣宜蘭地方檢察署檢察官偵查起訴。
    　　
    理  由
壹、程序部分
一、按刑事案件於第一審辯論終結前，得就與本案相牽連之犯罪
    ，追加起訴，刑事訴訟法第265條第1項定有明文；而所謂相
    牽連之案件，則係指刑事訴訟法第7條所列之：二、數人共
    犯一罪或數罪者。查公訴人原以110年度偵字第7826號，對
    被告李秀玲、李楊愛敏就犯罪事實欄所示之犯行進行偵查並
    提起公訴，由本院以110年度訴字第457號審理；嗣於本院11
    0年度訴字第457號案件審理中，以被告張博仁涉犯犯罪事實
    欄一、㈣所示犯行，為數人共犯一罪之相牽連案件關係，乃
    以110年度偵字第8563號追加起訴犯罪事實欄一、㈣所示之犯
    罪事實，由本院以111年度訴字第21號受理；自該追加起訴
    之形式及程序觀察，與刑事訴訟法第7條第2款所指「數人共
    犯一罪」之要件及同法第265條第1項之「於第一審言詞辯論
    終結前」規定相符。從而，本件追加起訴程序自屬合法。
二、本判決所引用傳聞證據之證據能力，當事人於本院審理程序
    中均表示同意有證據能力（見本院110年度訴字第457號卷【
    下稱457卷】一第58頁至第59頁、第325頁至第335頁）。基
    於尊重當事人對於傳聞證據之處分權，及證據資料愈豐富愈
    有助於真實發現之理念，審酌該等證據作成時並無違法取證
    或顯不可信之瑕疵，以之作為證據應屬適當，依刑事訴訟法
    第159條之5規定及最高法院104年度第3次刑事庭會議決議意
    旨，認該等證據資料均有證據能力。至本判決所引之非供述
    證據，與本案均有關連性，亦無證據證明係實施刑事訴訟程
    序之公務員以不法方式所取得，依刑事訴訟法第158條之4之
    反面解釋，當有證據能力。
貳、實體部分
一、訊據被告李秀玲固坦承其涉犯犯罪事實欄一、㈠所示行使偽
    造私文書犯行、一、㈣所示使公務員登載不實、行使偽造私
    文書犯行，及犯罪事實欄一、㈡所示客觀事實，然矢口否認
    涉犯犯罪事實欄一、㈠所示詐欺取財及一、㈡所示非法由自動
    付款設備取財犯行，辯稱：我提領永豐帳戶款項是為了支付
    被害人李惠玲之喪葬費用，提領玉山帳戶款項是為了支付我
    跟被害人李惠玲、被告張博仁所合夥滷味攤的薪資，之前都
    是被害人李惠玲在處理員工薪資，但被害人李惠玲突然過世
    ，才會急著去提領玉山帳戶內的金錢支付員工薪水、貨款云
    云；被告張博仁對於犯罪事實一、㈣所示使公務員登載不實
    、行使偽造私文書犯行坦承不諱；被告李楊愛敏固坦承犯罪
    事實一、㈢所示之行使偽造私文書犯行，然矢口否認有何詐
    欺取財犯行，辯稱：被害人李惠玲之一銀帳戶是我操作股票
    投資之用，帳戶裡面的錢都是被告李秀玲的，並非被害人李
    惠玲所有云云；辯護人則以：就犯罪事實欄一、㈡所示犯行
    部分，被告李秀玲、張博仁與被害人李惠玲共同經營滷味攤
    事業，由被害人李惠玲生前以其個人臺灣銀行帳戶及永豐帳
    戶作為收受營業額及給付員工薪資、租金等使用，被告李秀
    玲亦有權動支永豐帳戶。而於被害人李惠玲過世後，被告李
    秀玲主觀上係為支付其與被害人李惠玲共同經營滷味生意之
    員工薪資方為上開犯行，並以被告李秀玲個人之帳戶為後續
    員工薪資與資遣費用支出，是被告李秀玲對於上開款項並無
    不法所有意圖；就犯罪事實欄一、㈢部分，一銀帳戶之起始
    資金為被告李楊愛敏以其所使用之被告李秀玲帳戶於93年2
    月27日匯款100萬元後，以該帳戶作為購買股票使用，該帳
    戶自始至終均由被告李楊愛敏獨自操作、保管、使用，此部
    分應屬被告李楊愛敏借用被害人李惠玲之名義設立之借名帳
    戶，其帳戶之實質所有權人確為被告李楊愛敏，是被告李楊
    愛敏提領上開款項並無不法所有意圖。本件係因被害人李惠
    玲突然過世，加上被告3人不懂法律，被告李秀玲、張博仁
    、被害人李惠玲共同經營滷味攤，故被告李秀玲、張博仁於
    被害人李惠玲過世後，直覺認為滷味攤事業可由被告李秀玲
    、張博仁決定，而未考量到繼承規定，加上滷味攤長期虧損
    ，被害人李惠玲帳戶內並無留存款可處理，故被告李秀玲、
    張博仁急切想解決債務並撥付員工薪資之考量，故尋求快速
    處理方法等語，為被告3人辯護。惟查：
　㈠被告李秀玲涉犯犯罪事實欄一、㈠所示行使偽造私文書犯行、
    一、㈣所示使公務員登載不實、行使偽造私文書犯行，及犯
    罪事實欄一、㈡所示客觀事實；被告張博仁涉犯犯罪事實一
    、㈣所示使公務員登載不實、行使偽造私文書犯行；被告李
    楊愛敏涉犯犯罪事實一、㈢所示之行使偽造私文書犯行等情
    ，業據被告3人於本院審理中供承在卷（見457卷一第333頁
    ），核與證人即告訴人張家瑋、證人陳富蓉於偵查中之證述
    相符（見臺灣新北地方檢察署110年度他字第536號卷【下稱
    536卷】第151頁至第155頁、第231頁至第233頁），並有永
    豐帳戶帳戶往來明細（見536卷第15頁）、永豐商業銀行作
    業處110年2月2日金融資料查詢回覆函檢附帳戶資料（見536
    卷第91頁至第103頁）、臺灣新北地方檢察署公務電話紀錄
    單（見536卷第129頁）、玉山銀行個金集中部110年2月8日
    玉山個（集中）字第1100013557號函檢附帳戶資料（見536
    卷第117頁至第123頁）、第一商業銀行宜蘭分行110年2月3
    日一宜蘭字第16號函檢附帳戶資料（見536卷第105頁至第11
    5頁）、一銀帳戶存摺封面及內頁、存摺存款客戶歷史交易
    明細表（見457卷一第89頁至第101頁、536卷第19頁至第23
    頁）、元富證券股份有限公司110年2月5日元證經字第232號
    函檢附交易資料（見536卷第125頁至第127頁）、交通部公
    路總局臺北市區監理所士林監理站110年1月27日北市監士站
    字第1100015263號函檢附過戶資料（見536卷第57頁至第77
    頁）、交通部公路總局臺北區監理所110年1月27日北監車字
    第1100020987號函檢附過戶資料（見536卷第79頁至第84頁
    ）、110年1月26日北市監車字第1100014822號函檢附車輛異
    動資料（見536卷第87頁至第90頁）、被害人李惠玲之死亡
    證明（見536卷第7頁）、戶役政資訊網站查詢-親等關聯（
    一親等）列印資料（見457卷一第243頁）各1份、車號查詢
    汽車車籍資料2紙（見536卷第35頁至第37頁）在卷可稽，足
    認被告3人上開供述與事實相符，此部分之事實，首堪認定
    。
　㈡按人之權利能力，始於出生，終於死亡，民法第6條定有明文
    。被繼承人死亡時，其權利能力即喪失，權利主體已不存在
    ，自不能以被繼承人名義為法律行為。縱被繼承人生前曾授
    權他人為之，亦因其死亡而授權關係歸於消滅，仍不得再以
    被繼承人之名義為法律行為。倘以被繼承人名義製作文書，
    當屬無權製作之偽造行為，若足以生損害於公眾或他人，即
    難辭偽造文書罪責（最高法院103年度台上字第4452號判決
    意旨參照）。從而，雖然行為人在他人之生前，獲得授權、
    代為處理事務，一旦該他人死亡，授權關係即歸消滅，不得
    再以該他人之名義製作文書，縱然係處分行為人享有繼承權
    之遺產，仍無不同；否則，足致不明就裡之外人，誤認死者
    猶然生存在世，有害公共信用，何況倘另有其他繼承人，將
    致此等繼承人權益有受損之虞（最高法院103年度台上字第3
    142號判決意旨參照）。查被害人李惠玲死亡後即喪失權利
    能力，權利主體已不存在，揆諸前揭說明，任何人均不得再
    以其之名義為任何法律行為，是被告李秀玲、李楊愛敏分別
    冒用被害人李惠玲名義製作如犯罪事實欄一、㈠、㈢所示之私
    文書後持以領款、被告張博仁冒用被害人李惠玲名義製作如
    犯罪事實欄一、㈣所示之私文書後持以辦理車輛過戶登記，
    自屬偽造並行使偽造私文書之行為無疑。又被害人李惠玲並
    無配偶，其一親等直系血親卑親屬僅有告訴人張家瑋一情，
    有前引戶役政資訊網站列印資料1紙可佐，是依民法第1138
    條、第1139條之規定，被告3人均非被害人李惠玲之繼承人
    ，然被告李秀玲、李楊愛敏竟於被害人李惠玲死亡後，未經
    被害人李惠玲之繼承人即告訴人張家瑋同意而提領被害人李
    惠玲帳戶內如犯罪事實欄一、㈠至㈢所示之款項，及被告李秀
    玲、張博仁將犯罪事實欄一、㈣所示之車輛過戶登記予被告
    張博仁，且被告3人所為使各該承辦人員、自動付款設備辨
    識系統陷於錯誤，誤信被告3人係經授權，而逕依被告3人指
    示辦理，另被害人李惠玲之帳戶存款經提領後均所剩無幾而
    由被告李秀玲、李楊愛敏分別取得，此當足以彰顯被告李秀
    玲、李楊愛敏所提領前開款項，確有不法所有意圖及詐欺取
    財、以不正方法由自動付款設備取得他人之物之犯意甚明；
    被告3人上開所為，亦有害公共信用，復使被害人李惠玲之
    繼承人權益有受損之虞。
　㈢被告李秀玲雖以前詞置辯，然觀被害人李惠玲之兄弟李志雄
    、被告李秀玲寄送予告訴人張家瑋之存證信函中載明：被繼
    承人李惠玲亡故後，喪葬相關費用部分由李志雄支出，並均
    有收據可稽：（中間略）均應由被繼承人李惠玲於遺產中給
    付予本人等語（見536卷第181頁至第183頁），復對照被告
    李秀玲於偵查中所提出喪葬費用相關單據（見536卷第205頁
    、第209頁、第211頁）可知，李志雄斯時向告訴人張家瑋所
    請求之金額為被害人李惠玲喪葬費用之全額，並未扣除被告
    李秀玲所稱於犯罪事實欄一、㈠所提領之金額，是被告李秀
    玲提領前開款項後是否確實用於被害人李惠玲之喪葬費用一
    情，已有可疑。再者，被告李秀玲固稱其委託陳富蓉提領犯
    罪事實欄一、㈡所示款項係為用於支付其與被害人李惠玲、
    被告張博仁所合夥滷味攤之員工薪資，並據證人即滷味攤員
    工陳富蓉於偵查中證述在卷（見536卷第231頁至第233頁）
    ，然滷味攤既為被害人李惠玲、被告李秀玲、張博仁所合夥
    ，且被告李秀玲亦於本院審理中供承：先前被害人李惠玲都
    是使用其臺灣銀行帳戶支付員工薪資，因為臺灣銀行帳戶沒
    什麼錢，我才會拿玉山帳戶提款卡去領錢等語（見457卷一
    第56頁），另按各合夥人之出資及其他合夥財產，為合夥人
    全體之公同共有。合夥人除有特別訂定外，無於約定出資之
    外增加出資之義務。因損失而致資本減少者，合夥人無補充
    之義務，民法第668條、第669條定有明文，是於無證據證明
    被害人李惠玲之玉山帳戶內款項係合夥出資額之情形下，縱
    合夥出資已不足支付滷味攤員工薪資，亦無由僅自被害人李
    惠玲之財產內支付原應以合夥財產支付之滷味攤員工薪資。
    且若真如被告李秀玲所述，合夥資產不足支付員工薪資，則
    於被告李秀玲私自動支被害人李惠玲之玉山帳戶內款項後，
    無疑係減少被告李秀玲於合夥範圍內應彌補之虧損差額，益
    徵被告李秀玲提領上開款項具有不法所有意圖。至被告李秀
    玲雖稱有跟告訴人張家瑋說滷味攤要結束營業及處理後續，
    告訴人張家瑋並未表示意見等語，然則所稱「結束營業」、
    「處理後續」衡情亦非「需自被害人李惠玲之遺產中再支出
    現金」之意，且被告李秀玲亦於本院審理中供稱：並無滷味
    攤結算紀錄，提領玉山帳戶款項時亦未經告訴人張家瑋之同
    意等語（見457卷一第334頁），是被告李秀玲上開所辯，均
    不足採。
　㈣被告李楊愛敏固以前詞置辯，並提出一銀帳戶「93年2月27日
    被告李秀玲匯入100萬元」之存摺內頁為證（見457卷一第91
    頁），惟交付金錢原因多端，或為買賣，或為消費借貸，或
    為贈與，或因其他之法律關係而為交付，不一而足，尤以被
    害人李惠玲與被告李秀玲、李楊愛敏為姊妹、母女，被告李
    秀玲本有高度可能基於親人情誼而贈與或借貸、償還金錢、
    調度款項予被害人李惠玲，自難單執被告李秀玲匯入100萬
    元之情，遽認一銀帳戶內之款項均非被害人李惠玲所有；再
    者，使用權與所有權本屬二事，縱被告李楊愛敏基於親誼關
    係而取得被害人李惠玲之授權使用一銀帳戶，以及使用一銀
    帳戶之資金買賣有價證券，此有元富證券股份有限公司110
    年2月5日元證經字第232號函檢附委託交易資料可稽（見536
    第125頁至第127頁），然被告李楊愛敏對於帳戶資金具有使
    用權，究不能遽行推論一銀帳戶內之款項非被害人李惠玲所
    有。
　㈤按刑法第339條第1項之詐欺罪，以意圖為自己或第三人不法
    之所有，以詐術使人將本人或第三人之物交付為其構成要件
    。上訴人縱係行使偽造私文書使地政人員為不實之登載，將
    系爭房地產移轉登記為上訴人所有，似無併將系爭房地產交
    付上訴人之行為，自不能另論上訴人以詐欺罪名（最高法院
    81年度台上字第1245號判決意旨參照）。查被告張博仁雖有
    行使偽造私文書，使監理站之承辦公務員完成車牌號碼0000
    -00號自用小客車、車牌號碼0000-00號自用小貨車之過戶登
    記手續，然上開車輛並非由監理站之承辦公務員交予被告張
    博仁，是依上開說明，被告李秀玲、張博仁之行為自與刑法
    第339條第1項之詐欺取財罪構成要件有間，是公訴意旨認上
    開被告就犯罪事實欄一、㈣所示之犯行構成詐欺取財罪，尚
    有未合，併此指明。
　㈥綜上，本件事證明確，被告3人上開犯行均堪認定，俱應予依
    法論科。　　　
二、論罪
　㈠按刑法第339條之2所謂自動付款設備係指藉由電子控制系統
    設置預定之功能，而由機械本身提供轉帳、領取現金等相關
    金融服務之設備，只須符合特定操作程序，且輸入之帳號密
    碼相符，即可在該帳戶存款餘額額度內從事提款、轉帳或其
    他金融交易，而同條所稱不正方法，包括一切非以合法、正
    確方式操作自動付款設備之行為，故無權使用他人資料者亦
    屬之。是被告李秀玲明知被害人李惠玲已死亡，仍持犯罪事
    實欄一、㈡所示玉山帳戶之金融卡，委由陳富蓉提領上開金
    額，縱該金融卡為被害人李惠玲生前授權予被告李秀玲持有
    ，然於被害人李惠玲死亡後該授權即歸消滅，被告李秀玲仍
    持該金融卡委由陳富蓉至自動櫃員機提款，即為無權使用他
    人資料之不正方法。　
　㈡核被告李秀玲所為，就犯罪事實欄一、㈠部分，係犯刑法第21
    6條、第210條之行使偽造私文書罪、第339條第1項之詐欺取
    財罪，就犯罪事實欄一、㈡部分，係犯刑法第339條之2第1項
    之非法由自動付款設備取財罪，就犯罪事實欄一、㈣部分，
    係犯刑法第216條、第210條之行使偽造私文書罪、刑法第21
    4條之使公務員登載不實罪；核被告張博仁就犯罪事實欄一
    、㈣部分所為，係犯刑法第216條、第210條之行使偽造私文
    書罪、刑法第214條之使公務員登載不實罪；核被告李楊愛
    敏就犯罪事實欄一、㈢部分所為，係犯刑法第216條、第210
    條之行使偽造私文書罪、第339條第1項之詐欺取財罪。
　㈢公訴意旨雖未就被告張博仁於犯罪事實欄一、㈣⒈偽造車輛異
    動登記書一情加以記載，然上開行為與犯罪事實欄一、㈣所
    示偽造汽（機）車過戶登記書之行為具有事實上一罪之關係
    ，為起訴效力所及，是本院亦應併予審理。
　㈣按法院審判之對象係檢察官起訴之公訴事實，至檢察官以何
    一罪名提起公訴，對法院而言均無拘束力，此所以刑事訴訟
    法第300條規定，科刑或免刑之判決，法院得就起訴之犯罪
    事實，變更檢察官所引應適用法條之原因。亦即法院在起訴
    犯罪事實同一性之範圍內，不受起訴法條之拘束，得自由認
    定事實，適用法律，以期訴訟經濟之要求，但為兼顧被告之
    防禦權，並符合不告不理之旨意，自須於公訴事實之同一性
    範圍內，始得為之。經查，本案檢察官起訴意旨以被告李秀
    玲、張博仁行使前開偽造之汽車過戶登記書，而將上開車輛
    登記予被告張博仁之行為（如犯罪事實欄一、㈣所示），亦
    同時涉犯刑法第339條第1項之詐欺取財罪嫌，尚有未合，業
    如前述，而起訴書所載此部分之犯罪事實，與本院所認定之
    犯罪事實，就未徵得被害人李惠玲之繼承人同意，即偽造上
    開汽車過戶相關資料，進而行使以辦理上開車輛之過戶登記
    等基本社會事實，並無不同，依前揭說明，基於訴訟經濟之
    要求，應認其基本事實同一，而具有同一性，並經本院於審
    理中諭知另可能構成刑法第214條之使公務員登載不實罪，
    以供被告李秀玲、張博仁攻擊、防禦，本院自得變更起訴法
    條予以審判論罪科刑，是公訴意旨所指此部分犯行，其起訴
    法條應予變更。
　㈤被告李秀玲就犯罪事實欄一、㈡所示之犯行，係委由不知情之
    陳富蓉所為，應論以間接正犯。
　㈥被告3人分別為偽造上開帳戶支出交易憑單、取款憑條及汽車
    過戶登記書、車輛異動登記書而分別盜蓋被害人李惠玲印文
    、偽造被害人李惠玲署押之行為，均為偽造私文書之部分行
    為，而其偽造私文書後持以行使，其偽造之低度行為，應為
    行使之高度行為吸收，均僅論以行使偽造私文書罪。
　㈦被告李秀玲、張博仁共犯如犯罪事實欄一、㈣所示之犯行，被
    告張博仁於上開時、地所為2次申請車輛過戶行為，係於密
    切接近之時間內實施，侵害同一法益，各行為之獨立性極為
    薄弱，依一般社會健全概念，在時間差距上，難以強行分開
    ，在刑法評價上，以視為數個舉動之接續施行，合為包括之
    一行為予以評價，較為合理，應論以接續犯之一罪。被告李
    秀玲、張博仁就犯罪事實欄一、㈣所示犯行，係以一遞交汽
    （機）車過戶登記書或車輛異動登記書之偽造私文書向承辦
    公務員申請過戶登記之行為，同時觸犯刑法第216條、第210
    條之行使偽造私文書罪、同法第214條使公務員登載不實罪
    ，為想像競合，應依刑法第55條規定，從一重論以行使偽造
    私文書罪。
　㈧被告李秀玲就犯罪事實欄一、㈠所示犯行，被告李楊愛敏就犯
    罪事實欄一、㈢所示犯行，係以一行為同時觸犯行使偽造私
    文書及詐欺取財罪，為想像競合犯，應依刑法第55條規定，
    從法定刑較重之行使偽造私文書罪處斷。
　㈨被告李秀玲、張博仁就犯罪事實欄一、㈣所示犯行，有犯意聯
    絡、行為分擔，應論以共同正犯。
　㈩被告李秀玲就犯罪事實欄一、㈠、㈡、㈣所示犯行，犯意各別，
    行為互殊，應予分論併罰。
三、爰審酌被告3人未經被害人李惠玲之繼承人即告訴人張家瑋
    同意，分別冒用被害人李惠玲名義，偽造如犯罪事實欄一、
    ㈠、㈢、㈣所示私文書，提領被害人李惠玲之存款及辦理車輛
    過戶登記，被告李秀玲復持玉山帳戶提款卡委由陳富蓉提領
    存款，所為足生損害於被害人李惠玲之繼承人、永豐商業銀
    行、第一商業銀行、玉山銀行對於存款管理之正確性，及監
    理機關對於車輛管理之正確性，所為實應非難；兼衡被告李
    秀玲、張博仁就犯罪事實欄一、㈣部分終能坦承犯行，被告
    李秀玲就犯罪事實欄一、㈠、㈡部分、被告李楊愛敏坦承部分
    犯行，被告3人於本院審理中自陳之智識程度，家庭經濟狀
    況（見457卷一第334頁至第335頁）等一切情狀，分別依犯
    罪事實欄之順序量處如主文所示之刑，並均諭知易科罰金之
    折算標準，及就被告李秀玲所犯之罪定其應執行之刑，暨諭
    知同前之易科罰金折算標準，以示懲儆。
四、沒收
　㈠按刑法第219條所定不問屬於犯人與否沒收之者，以偽造之印
    章、印文或署押為限，至盜用他人真正印章所蓋之印文，並
    非該條所指之偽造印文（最高法院48年台上字第1533號判例
    【現效力與判決同】意旨及93年度台上字第1871號判決意旨
    參照）。被告張博仁於犯罪事實欄一、㈣⒈所示之汽（機）車
    過戶登記書上偽造被害人李惠玲之署押1枚，自應依上開規
    定宣告沒收。又被告李秀玲、被告李楊愛敏於犯罪事實欄一
    、㈠、㈢所示之帳戶支出交易憑單、取款憑條，及被告張博仁
    於犯罪事實欄一、㈣所示之汽（機）車過戶登記書、車輛異
    動登記書盜用真正印章所生之印文，並非偽造之印文，參以
    上開說明，自不予宣告沒收。另按上訴人用以詐欺取財之偽
    造、變造等書類，既已交付於被害人收受，則該物非屬上訴
    人所有，除偽造書類上偽造之印文、署押，應依刑法第219
    條予以沒收外，依同法第38條第3項之規定，即不得再對各
    該書類諭知沒收（最高法院43年台上字第747號判例【現效
    力與判決同】要旨可資參照）。經查，犯罪事實欄一、㈠、㈢
    、㈣所示偽造之私文書，既均已分別交予永豐商業銀行、第
    一商業銀行及各該監理所之承辦人員，揆以前揭說明，即無
    沒收之必要。
　㈡被告李秀玲就犯罪事實欄一、㈠、㈡所示犯行取得之18,894元
    、3,600元，被告李楊愛敏就犯罪事實欄一、㈢所示犯行取得
    之379,335元，未據扣案，本應依刑法第38條之1第1項前段
    、第3項規定，就上開犯罪所得於上開罪刑項下宣告沒收，
    然被告3人已賠償50萬元並與告訴人張家瑋達成和解等情，
    業據告訴代理人林銘龍律師於本院審理中陳述在卷（見457
    卷二第9頁），並有和解書1紙在卷可稽（見457卷一第415頁
    至第416頁），此部分應可認被告3人已賠償告訴人以填補損
    害，則若再依刑法第38條之1第1項前段、第3項之規定諭知
    沒收，將使被告3人除前開已賠償告訴人之損害外，又須將
    其犯罪所得財物提出供沒收執行，或依法追徵其價額，不啻
    使被告3人面臨雙重追償之不利益而有過苛之虞。爰依刑法
    第38條之2第2項規定，就被告3人上開犯罪所得，均不予宣
    告沒收或追徵。　
五、末查，被告3人均未曾因故意犯罪受有期徒刑以上刑之宣告
    者等情，有被告3人之臺灣高等法院被告全國前案紀錄表1紙
    在卷可查，被告3人因思慮不周，致犯本案罪行，惟被告李
    秀玲、李楊愛敏均已坦承客觀犯行，被告張博仁坦承全部犯
    行，信其等經此追訴審判後，當知警惕而無再犯之虞，綜合
    上開各情，本院認對被告3人宣告之刑，均以暫不執行為適
    當，爰依刑法第74條第1項第1款規定，併予宣告緩刑2年，
    以啟自新。又為促使被告3人日後得以知曉尊重法治觀念之
    重要性，本院認就被告3人宣告緩刑部分，應另有賦予一定
    負擔之必要，爰依刑法第74條第2項第8款規定，均諭知於緩
    刑期間，應接受法治教育2場次，併依刑法第93條第1項第2
    款規定，均諭知於緩刑期間付保護管束。
據上論斷，應依刑事訴訟法第299條第1項前段、第300條，刑法
第28條、第210條、第214條、第216條、第339條第1項、第339條
之2第1項、第55條、第41條第1項前段、第8項、第51條第5款、
第219條、第74條第1項第1款、第2項第8款、第93條第1項第2款
，刑法施行法第1條之1第1項，判決如主文。
本案經檢察官張鳳清提起公訴及追加起訴，檢察官董良造到庭執
行職務。
中　　華　　民　　國　　111 　年　　11　　月　　10　　日
                  刑事第五庭  審判長法  官  陳嘉年
                                    法  官  陳嘉瑜
                                    法  官  李蕙伶
以上正本證明與原本無異。
本判決為第一審判決，當事人如不服本判決，應於收受送達後20
日內向本院提出上訴書狀（須按他造當事人之人數附繕本）；告
訴人、被害人如不服本判決，應請求檢察官於上訴期間內提出上
訴。若有上訴權人均未提出上訴，待判決確定後本件將送檢察署
執行，檢察署將以傳票或命令告知被告有關執行之事宜，被告勿
庸於收到本判決後即前來本院或檢察署繳納易科罰金或進行其他
執行事項。
                                    書記官  陳靜宜
中　　華　　民　　國　　111 　年　　11　　月　　10　　日
附錄本案論罪科刑法條：
中華民國刑法第210條
（偽造變造私文書罪）
偽造、變造私文書，足以生損害於公眾或他人者，處5年以下有
期徒刑。
中華民國刑法第214條
明知為不實之事項，而使公務員登載於職務上所掌之公文書，足
以生損害於公眾或他人者，處3年以下有期徒刑、拘役或1萬5千
元以下罰金。
中華民國刑法第216條
（行使偽造變造或登載不實之文書罪）
行使第210條至第215條之文書者，依偽造、變造文書或登載不實
事項或使登載不實事項之規定處斷。
中華民國刑法第339條
（普通詐欺罪）
意圖為自己或第三人不法之所有，以詐術使人將本人或第三人之
物交付者，處5年以下有期徒刑、拘役或科或併科50萬元以下罰
金。
以前項方法得財產上不法之利益或使第三人得之者，亦同。
前二項之未遂犯罰之。
中華民國刑法第339條之2
（違法由自動付款設備取得他人之物之處罰）
意圖為自己或第三人不法之所有，以不正方法由自動付款設備取
得他人之物者，處3年以下有期徒刑、拘役或30萬元以下罰金。
以前項方法得財產上不法之利益或使第三人得之者，亦同。
前二項之未遂犯罰之。